【裁判字號】    98,裁,1119
【裁判日期】    980507
【裁判案由】    營業稅
【裁判全文】
最  高  行  政  法  院  裁  定
                                      98年度裁字第1119號
上  訴  人  和興財務管理顧問有限公司
代  表  人  甲○○
被 上訴 人  財政部臺灣省南區國稅局
代  表  人  邱政茂
上列當事人間營業稅事件，上訴人對於中華民國96年3月22日高
雄高等行政法院95年度訴字第831號、第801號判決，提起上訴，
本院裁定如下：
    主  文
上訴駁回。
上訴審訴訟費用由上訴人負擔。
    理  由
一、按對於高等行政法院判決之上訴，非以其違背法令為理由，
    不得為之，行政訴訟法第242條定有明文。依同法第243條第
    1項規定，判決不適用法規或適用不當者，為違背法令；而
    判決有同條第2項所列各款情形之一者，為當然違背法令。
    是當事人對於高等行政法院判決上訴，如依行政訴訟法第24
    3條第1項規定，以高等行政法院判決有不適用法規或適用不
    當為理由時，其上訴狀或理由書應有具體之指摘，並揭示該
    法規之條項或其內容；若係成文法以外之法則，應揭示該法
    則之旨趣，倘為司法院解釋或本院之判例，則應揭示該判解
    之字號或其內容。如以行政訴訟法第243條第2項所列各款情
    形為理由時，其上訴狀或理由書，應揭示合於該條項各款之
    事實。上訴狀或理由書如未依此項方法表明者，即難認為已
    對高等行政法院判決之違背法令有具體之指摘，其上訴自難
    認為合法。
二、原審斟酌全辯論及調查證據後，以：（一）查上訴人於民國
    88年1月至12月及89年1月至6月間，從事未上市、上櫃公司
    股票買賣服務收取手續費收入暨賺取臺灣固網、東森固網股
    條價差收入等之居間業務行為，業經上訴人之代表人甲○○
    先後於89年1月28日、6月21日在臺北市調處及於89年6月23
    日於法務部調查局嘉義市調查站（下稱嘉義市調站）陳述甚
    詳，核與證人即上訴人新竹分公司職員候朝欽於89年1月27
    日在新竹市調站、證人即上訴人代表人配偶鄭淑貞於89年6
    月21日在嘉義市調站及證人即上訴人公司會計李千袋於89年
    6月21日於嘉義市調站等證詞，均大致相符。上開筆錄亦經
    臺灣新竹地方法院（下稱新竹地院）90年度易字第189號及
    臺灣高等法院90年度上易字第1677號審理時提示上訴人公司
    代表人甲○○閱覽後表示所言實在或無意見等詞在案；參以
    上訴人公司代表人甲○○不論是在檢察官偵查或法院審理時
    均自承上訴人公司僅係從事仲介，而替客戶處理股票交割過
    戶，收取代辦費等語甚明，此經原審調取各該刑事案卷核閱
    屬實。上訴人代表人甲○○亦因其公司負責人身分而遭上開
    刑事案件以違反公司法第15條第1項及證券交易法第44條第1
    項後段之規定，各依公司法第15條第3項、證券交易法第175
    條、第179條規定判處上訴人代表人甲○○有期徒刑6月，併
    科罰金15萬元確定，亦有各該刑事判決書附原處分可稽。凡
    此足見原處分卷附交易清單彙總表所列交易，即被上訴人依
    據調查站扣押上訴人公司之交易清單所彙總之交易，乃上訴
    人為客戶經營未上市及上櫃公司股票買賣服務收取手續費收
    入，其非上訴人代表人甲○○或其配偶個人之證券投資行為
    ，亦非僅是上訴人公司之證券交易行為，洵堪認定。且本件
    被上訴人係採取最有利上訴人之認定原則，亦即祇要上訴人
    就被查扣之交易清單內所載交易能提出形式上係上訴人或其
    代表人名義繳交證券交易稅之證明，縱交易清單內記載之買
    賣雙方與上訴人或其代表人無關，均予以從寬認定屬上訴人
    之證券交易行為而予剔除在系爭課稅標的外，然上訴人就系
    爭課稅標的，包括謝維玲、劉向慶等之交易，均無法提出上
    訴人、上訴人代表人或其配偶繳交證券交易稅之證明。（二
    ）另上訴人雖又稱其公司繳交之證券交易稅單均遭查扣，故
    不應課其提出全部證券交易稅單之義務云云，惟查，上訴人
    公司之帳證及支付證券交易稅等資料，經各調查站移送臺灣
    新竹地方法檢署檢察官偵查對上訴人代表人起訴後，復均移
    送新竹地院審理，有各該扣押清單附新竹地院90年度易字第
    189號卷可憑；而被上訴人就上訴人系爭違章行為，早於89
    年間即著手進行調查，則上訴人於被上訴人調查期間非不能
    向新竹地院申請閱覽上開刑事案件卷證以提供相關證據資料
    供被上訴人查核，且事實上，上訴人也曾於90年5月24日委
    任律師向刑事法院聲請閱卷，有閱卷單附臺灣高等法院90年
    度上易字第1677號卷可憑，是若系爭課稅標的內仍有其主張
    之證券交易行為，上訴人並非不能提出繳交證券交易稅之資
    料，然上訴人所提供之交易佐證資料或與系爭課稅標的無關
    ，或未能提供足以證明系爭股票交易上訴人已繳納證券交易
    稅之證明文件供核，是被上訴人以本件上訴人販售未上市、
    未上櫃公司股票賺取差價之行為，因上訴人未能提供證券交
    易稅繳款證明供核，且買賣雙方無一方為上訴人、上訴人代
    表人或其配偶而不認定係屬上訴人、上訴人代表人甲○○個
    人或其配偶個人之投資理財行為，洵非無據。是上訴人迄至
    其遭扣押之帳證稅單等資料經新竹地院90年度易字第189號
    判決宣告沒收確定移由新竹地檢署執行銷燬後，復執詞主張
    其無從提供繳交證券交易稅之資料云云，洵無可採。（三）
    再者，經被上訴人依查扣交易清單所製作之上訴人88年度交
    易清單彙總表，核與上訴人收取居間股票買賣服務費之比例
    大致相符，顯見本件並非如上訴人所稱係甲○○個人買賣股
    票或上訴人公司之投資理財行為，參以上訴人主張前後說詞
    反覆不一，先主張係甲○○個人投資理財行為，嗣又主張係
    上訴人投資買賣交易，是綜上各情，被上訴人認定系爭交易
    清單彙總表所列交易為上訴人88年、89年經營未上市及上櫃
    公司股票買賣服務收取手續費收入暨賺取臺灣固網、東森固
    網股條價差收入各9,103,912元及10,781,114元，未依規定
    申報銷售額並繳納營業稅，核定補徵營業稅各為455,196元
    及539,056元，並無不合。（四）本件與原審法院90年9月3
    日90年度簡字第3848號確定判決兩者係基於不同事實，一為
    未辦營業項目變更登記，而從事股票買賣事實，另一為漏報
    手續費收入及股條價差收入之漏稅事實，其行為態樣及處罰
    之種類並不相同。本件既係就未經嘉義市稅捐稽徵處審酌之
    另一事實處理，自不受原審法院上開確定判決駁回既判事項
    （未依規定申請變更營業登記）之拘束，要與一事不二罰、
    不利益變更禁止原則無涉，上訴人所訴，顯係對法令之誤解
    ，並不可取。（五）末查，上訴人身為營業人，應注意其經
    營未上市上櫃公司股票買賣服務，收取手續費收入及賺取臺
    灣固網、東森固網股條價差收入，應依規定申報營業稅，亦
    無不能注意之情形，乃竟漏未申報上開銷售額，縱非故意亦
    有過失，是被上訴人審酌上訴人違章情節，依稅捐稽徵法第
    44條及營業稅法第51條第3款規定擇一從重處罰，並無違誤
    等由，因將原訴願決定及原處分均予維持，駁回上訴人之訴
    。經核並無不合。
三、本件上訴人對於高雄高等行政法院判決上訴，主張：（一）
    有價證券買賣之行為係甲○○與其配偶之個人行為與上訴人
    無關，縱認係屬上訴人之營業行為，亦應認屬上訴人之證券
    交易所得，而非營業收入。（二）原處分機關於初次審理本
    案時，係就營業登記事項為裁罰處分，並未認定應補繳營業
    稅，直至上訴人同年度之營利事業所得稅案件提起行政救濟
    後，原處分機關方為補強該所得案件之事證而就本營業稅案
    另行裁罰，顯有臨訟補證之嫌，並違反不利益變更禁止原則
    。復就同一事實先行認定為無須開立發票之證券買賣行為，
    又再次認定為應開立發票之居間或行紀之營業行為，顯違背
    本案實情以及一事不二罰原則，自應予以撤銷。（三）本案
    原處分機關於未發現新事證下變更原處分，且僅憑調查局之
    筆錄等移送紀錄，不符合行政程序法第36條規定。（四）本
    案甲○○為個人投資者，自無全數保留證券交易稅繳款書之
    法定義務，原處分機關要求其負擔無義務負擔之保留憑證責
    任，顯係強人所難等語，雖以該判決違背法令為由，惟核其
    上訴理由，係就原審取捨證據、認定事實之職權行使，指摘
    其為不當，並就原審已論斷者，泛言未論斷，或就原審所為
    論斷，泛言其論斷矛盾，而非具體說明其有何不適用法規或
    適用法規不當之情形，並揭示該法規之條項或其內容，及合
    於行政訴訟法第243條第2項所列各款之事實，難認對該判決
    之如何違背法令已有具體之指摘。依首開規定及說明，應認
    其上訴為不合法。
四、據上論結，本件上訴為不合法。依行政訴訟法第249條第1項
    前段、第104條、民事訴訟法第95條、第78條，裁定如主文
    。
中    華    民    國    98    年    5     月    7     日
                    最高行政法院第七庭
                        審判長法官  藍  獻  林
                              法官  廖  宏  明
                              法官  張  瓊  文
                              法官  姜  素  娥
                              法官  林  文  舟
以  上  正  本  證  明  與  原  本  無  異
中    華    民    國    98    年    5     月    7     日
                              書記官  彭  秀  玲


司法院資訊處製作；財團法人民間司法改革基金會備份。
